臺灣高等法院刑事判決　　　　　　　　 96年度上易字第671號
上　訴　人　臺灣基隆地方法院檢察署檢察官
被　　　告　乙○○
上列上訴人因被告妨害自由案件，不服臺灣基隆地方法院95年度
易字第461號，中華民國96年2月14日第一審判決（起訴案號：臺
灣基隆地方法院檢察署95年度偵字第4238號），提起上訴，本院
判決如下：
    主  文
原判決撤銷。
乙○○以加害生命之事恐嚇他人致生危害於安全，處拘役貳拾日
。如易科罰金以新台幣壹仟元折算壹日。
    事  實
一、乙○○與甲○○○係同村之人，被告乙○○於民國 (下同)9
    5年9月4日 (起訴書誤載為9月5日)18 時30分許，在臺北縣
    雙溪鄉牡丹村聖南48號甲○○○住處附近小便，遭甲○○○
    斥罵並報警處理，致生嫌隙，翌日上午7時許，乙○○騎乘
    機車載友人周進興去上班，行經甲○○○住處門前，甲○○
    ○之子翁燦煌出言罵稱：你太太討客兄 (台語)，乙○○回
    罵一聲：卒仔、瘋子後，匆匆離去。約20分後，乙○○單獨
    折返上址，在門外對斯時人在屋內之甲○○○恫嚇稱: 「你
    們報警處理沒有用，我才不怕，試試看我會殺死你們家3個
    人」等語，並叫甲○○○之子翁燦煌外出打架，致使甲○○
    ○心生畏懼並報警處理，而查悉上情。
二、案經台北縣警察局瑞芳分局報請台灣基隆地方法院檢察署檢
    察官偵查起訴。
    理    由
壹、程序方面：
(一)證人甲○○○、翁燦煌、周進興、余順萬於原審審理時之證
    述，均經法院告以偽證罪之處罰規定後，始具結陳述，並踐
    行詰問程序，是上開證人於原審審理時之所證，應有證據能
    力，得作為本案之證據。
(二)證人甲○○○、翁燦煌、周進興於檢察官偵查時之證述，亦
    係經檢察官告以偽證罪之處罰規定以後，始具結陳述，此有
    檢察官訊問筆錄暨證人結文在卷可考，是其任意性自已足供
    擔保；兼以未見檢察官有何違法取供而不具信用性之情事，
    應認證人甲○○○、翁燦煌、周進興於偵查中之證述「非顯
    不可信」，核與刑事訴訟法第159條之1第2 項規定相符，應
    認有證據能力，得作為本案之證據。
(三)證人甲○○○、翁燦煌、周進興於警詢中向司法警察所為之
    陳述，係屬被告以外之人於審判外之陳述，且其等業已於偵
    查、審理中到庭具結作證，而有可信性之擔保，其等於警詢
    之供述，並無特別可信之情況，不應例外賦予其證據適格之
    地位，應認無證據能力。
貳、實體方面：
一、訊據被告乙○○堅決否認有恐嚇危害安全之行為，辯稱：當
    天7點左右，伊騎機車搭載周進興去上班時，經過甲○○○
    及翁燦煌住處，翁燦煌剛好看到伊經過，就大聲罵說伊太太
    討客兄，伊當時罵證人「卒仔」、「瘋子」後，就不予理會
    ，並載周進興去上班，伊未為任何恐嚇之言詞，回程途中在
    翁燦煌住處附近之橋下遇到翁燦煌，伊質問翁燦煌為何這樣
    說，翁燦煌就拿安全帽要打伊等語。
二、經查：
(一)被告於警詢自白：95年9月4日下午18時30分許，我因一時尿
    急，在告訴人甲○○○家附近小便，告訴人甲○○○口出穢
    言，----至隔日95年9月5日上午7時許，我騎車經過告訴人
    甲○○○家，他兒子翁燦煌罵我老婆討客兄，我也就回應他
    是瘋子，隨即騎機車送我朋友趕去上班。於偵查中稱：95年
    9月5日由上翁燦煌有拿安全帽打我，地點是在鐵橋下，距翁
    家大約1公里多，那時是7點多，我已把周進興載去上班回來
    了，載周進興去雙溪工地，大約二公里，依我的速度大約要
    十幾分鐘等語 (偵一卷第26頁)。嗣於原審稱：我載周進興
    去上班後，回家有經過甲○○○她家，我沒有叫翁燦煌出來
    打架，我是載周進興上班回程途中，約7點半在橋下遇到翁
    燦煌，二人才互毆等語 (原審卷第50頁)，否認有何恐嚇告
    訴人甲○○○情事。
(二)證人甲○○○於偵查中證稱：「95年9月5日早上6時55分許
    ，被告騎車來我家門口，喊說叫我們3個人都出來，他要給
    我們3個人死」，嗣於原審審理時證稱：「被告於9月5日早
    上7點到我家說要把我全家3人都殺死。----被告講的時候我
    人在樓下，我兒子在樓上睡覺，聽到以後就爬起來看，當時
    是7點鐘，我兒子剛好要去做事，就追出去我家附近橋下打
    他，只有看到被告一人騎機車來恐嚇，沒有其他人」等語 (
    原審卷第39頁至41頁)。證人甲○○○之前後證述，固有繁
    簡不一之情形，但其指述被告有出言恐嚇，則甚一致。證人
    翁燦煌於偵查中證稱：「他（被告）說要殺我家3人，並說
    要找我出去打架，我就隨即騎機車追出去，不到3分鐘，因
    為他在那裡等我」等語；嗣於原審審理時，證稱「早上約7
    點出頭，被告來我家門口叫我出來要打架----，有說要殺死
    我們家三人，當時我準備要去上班，我就衝出去，到家裡附
    近橋下，就看到被告在等我，當時周進興沒有與被告在一起
    等語 (原審卷第42頁、43頁)。核與證人甲○○○之證述，
    均相符合。
(三)證人即被害人甲○○○、被告之鄰居余順萬於原審審理時到
    庭結證稱：伊住在翁燦煌家隔壁，與翁燦煌從國小就是同學
    ，與被告則係同村鄰居，（95年9月5日）當天從早上6點多
    起床後整個上午就一直待在客廳，7點左右伊有聽到翁燦煌
    有罵被告太太討客兄，被告有回罵「卒仔」等語，但沒有聽
    到被告有何恐嚇的言詞或說要找翁燦煌打架，翁燦煌與被告
    相罵1、2分鐘後，有騎機車出去，當天被告只有經過翁燦煌
    家門口1次，當時伊從家門口看出去有看到周進興等語 (原
    審卷第46頁至48頁)。另證人即被告之鄰居周進興於原審審
    理時亦結證稱：伊與被告是鄰居，當天7點左右，被告載伊
    去上班時，經過甲○○○家，翁燦煌就說被告太太討客兄，
    然後被告就說「瘋子」，不要理他，然後就載伊去上班等語
    (原審卷第43頁、44頁)，核與其於偵查中證述：95年9月5日
    上午7時許，伊搭被告之便車欲前往雙溪工作，行經翁家門
    口時，翁燦煌指責被告太太「討客兄」，被告回應翁燦煌說
    「你瘋子」，我們就走了，從翁家到要去上班的地點約10
    分鐘就到了等語 (偵一卷第26頁)。依上開二人證述，被告
    係於載證人周進興上班途中，行經被害人家門前，曾與翁燦
    煌有發生口角互罵之情形。
(四)綜合上開被告之自白及證人四人之證言可知，被告載周進興
    去上班途中，行經告訴人家門口，有與翁燦煌發生口角互罵
    之情形。證人翁燦煌、甲○○○雖未證稱被告與翁燦煌有發
    生口角之事，然偵查中及原審詰問，均係針對被告有無恐嚇
    之事詰問，其等未就有無與被告口角互罵之事回答，乃屬當
    然。嗣被告載周進興上班後折返時有經告訴人家門口，被告
    與翁燦煌有於附近橋下互毆，為被告自白不諱。被告雖辯稱
    係返家途中遇到翁燦煌，才與他互毆，惟依證人翁燦煌之上
    開證述，係被告至其家門口出言恐嚇，且找伊打架，伊才追
    出去，二人之陳述顯有不符。查被告載周進興上班途中，曾
    與翁燦煌互罵，翁燦煌罵被告：你老婆討客兄，被告回稱：
    卒仔、瘋仔，已如上述，二人各罵一句，可謂互相扯平，設
    如被告所辯，係在橋下遇見翁燦煌要去上班，並無進一步挑
    釁行為，何以二人會在橋下打架？顯與常情有違。反之，證
    人甲○○○、翁燦煌一致證稱係被告至其家門口出言恐嚇，
    且要翁燦煌出去打架，翁燦煌才追出去，當時只有被告一人
    等語。以當時係早上上班時間，翁燦煌須出門趕路上班，若
    非受到挑釁剌激，一時怒起，衡情應不致於如此急迫時刻，
    與被告在橋下打架，應以證人甲○○○、翁燦煌之證述為可
    採。又被告與翁燦煌打架，係在被告載周進興上班再折返途
    中發生，則證人甲○○○、翁燦煌證稱當時只有看到被告一
    人，未看到周進興，乃屬當然。此與證人周進興、余順萬係
    看到被告載周進興上班行經被害人住處之情形不同，並無矛
    盾之處。
(五)另證人周進興證稱: 本件案發當日被告係載伊前往雙溪工地
    ，該處工地與告訴人住處距離約1至2公里，騎乘機車約10分
    鐘即可抵達，被告載伊至工地後即離去，伊不知被告去何處
    等語，是可知告訴人住處與周進興工作之工地距離甚近，則
    被告騎乘機車載周進興到工地後，再行單獨折返告訴人住處
    為上開恐嚇犯行，僅須約20餘分鐘。復參諸證人翁燦煌證稱
    : 被告為上開恐嚇犯行時，同時亦表示找伊打架，伊見被告
    騎乘機車離去，隨即騎乘機車追出，不到3分鐘就在距離伊
    住處1公里遠之鐵橋下看見被告在該處等伊，伊即與被告互
    毆等語，而被告亦自承: 伊載周進興去上班後，回程途中約
    早上7點多，在距離翁家1公里處之鐵橋下，遭翁燦煌毆打等
    語，應堪認被告確實係於載周進興至工地後，才單獨騎乘機
    車至告訴人住處為本件恐嚇犯行，故證人周進興證稱未聽見
    被告對告訴人恐嚇等語，並不足為有利於被告之證明。另證
    人余順萬雖證稱：當日被告僅經過告訴人甲○○○住處前1
    次，且該次周進興亦在場，當天早上我都在家裡云云。惟證
    人余順萬縱當日早上均在家，未必將注意力全部放在戶外，
    如看電視、上廁所或作其他事情，均會分散其注意力，其上
    開證言僅足證明被告騎機車載周進興上班途中行經告訴人家
    門口之情形，至被告單獨騎機車折返之情形，則未必知悉，
    且其證稱當日被告只有經過翁燦煌家門口一次，亦與被告自
    承折返時有經過告訴人家門口不符，是其證言亦不能資為有
    利於被告之認定。
六、核被告以加害他人生命之事恐嚇他人之行為，係犯刑法第
    305條之恐嚇罪名。
七、原審疏未詳為勾稽上情，遽為被告無罪之諭知，認事用法，
    尚有違誤。檢察官上訴，認被告犯行明確，請求撤銷改判，
    為有理由，應由本院將原決撤銷改判。爰審酌被告與被害人
    間係因被告在其家附近小便而生嫌隙，不知反省檢討，反而
    惱羞成怒，出言恐嚇，犯後否認犯行，惟僅罵一句話即離去
    ，情節尚輕等一切情狀，量處如主文第二項所示之刑，並諭
    知易科罰金之折算標準。
據上論斷，應依刑事訴訟法第369條第1項前段、第364條、第299
條第1項前段，刑法第305條、第41條第1項前段，判決如主文。
本案經檢察官呂光華到庭執行職務。
中　　華　　民　　國　　96　　年　　7 　　月　　4 　　日
                  刑事第九庭審判長法  官  劉景星
                                  法  官  官有明
                                  法  官  陳世宗
以上正本證明與原本無異。
不得上訴。
                                  書記官  丁淑蘭
中　　華　　民　　國　　96　　年　　7 　　月　　5 　　日
附錄：本案論罪科刑法條全文
中華民國刑法第305條
（恐嚇危害安全罪）
以加害生命、身體、自由、名譽、財產之事，恐嚇他人致生危害
於安全者，處2年以下有期徒刑、拘役或3百元以下罰金。
